【裁判字號】    99,台上,6153
【裁判日期】    991007
【裁判案由】    違反毒品危害防制條例
【裁判全文】
最高法院刑事判決            九十九年度台上字第六一五三號
上  訴  人  甲○○
上列上訴人因違反毒品危害防制條例案件，不服台灣高等法院中
華民國九十九年七月十六日第二審判決（九十九年度上訴字第二
一六八號；起訴案號：台灣基隆地方法院檢察署九十九年度毒偵
字第一八七號），提起上訴，本院判決如下：
    主  文
上訴駁回。
    理  由
按刑事訴訟法第三百七十七條規定，上訴於第三審法院，非以判
決違背法令為理由，不得為之。是提起第三審上訴，應以原判決
違背法令為理由，係屬法定要件。如果上訴理由書狀並未依據卷
內訴訟資料，具體指摘原判決不適用何種法則或如何適用不當，
或所指摘原判決違法情事，顯與法律規定得為第三審上訴理由之
違法情形，不相適合時，均應認其上訴為違背法律上之程式，予
以駁回。次按不服地方法院之第一審判決而上訴者，應向管轄第
二審之高等法院為之。上訴書狀應敘述具體理由。第二審法院認
為上訴書狀未敘述理由，應以判決駁回之，刑事訴訟法第三百六
十一條第一項、第二項、第三百六十七條前段定有明文。而所謂
具體理由，必須指摘或表明第一審判決有何採證認事、用法或量
刑等足以影響判決本旨之不當或違法，而構成應予撤銷之具體事
由，始克當之（例如：依憑證據法則具體指出所採證據何以不具
證據能力，或明確指出所為證據證明力之判斷如何違背經驗、論
理法則）；倘僅泛言原判決認定事實錯誤、違背法令、量刑失之
過重或輕縱，而未依上揭意旨指出具體事由，或形式上雖已指出
具體事由，然該事由縱使屬實，亦不足以認為原判決有何不當或
違法者（例如：對不具有調查必要性之證據，法院未依聲請調查
亦未說明理由，或援用證據不當，但除去該證據仍應為同一事實
之認定），皆難謂係具體理由，俾與第二審上訴制度旨在請求第
二審法院撤銷、變更第一審不當或違法之判決，以實現個案救濟
之立法目的相契合，並節制濫行上訴。本件上訴人甲○○不服第
一審判決論處施用第一級毒品罪刑，僅以其已自行至醫院接受美
沙冬替代療法，實已決心戒除毒癮，且須照料年邁母親，請酌予
減刑為由，提起第二審上訴，原判決以其未表明第一審判決有何
違法或不當之具體事由，屬上訴未敘述具體理由，因認其第二審
上訴不合法律上程式，予以駁回，已詳敘所憑之理由。從形式上
觀察，原判決並無違背法令之情事。上訴意旨猶謂其於遭警方查
獲施用海洛因後，即接受美沙冬療法，可見確有戒毒決心，尚因
姊姊長年旅居日本，由上訴人獨自負擔照料年邁母親，又其左手
肘之皮膚，患有慢性潰傷，亟需手術治療，請求諭知易科罰金以
替代入監服刑云云，對於原判決從程序上駁回上訴人在第二審之
上訴，究竟有何違背法令，未置一詞，遽行提起第三審上訴，顯
非依據卷內訴訟資料具體表明原判決究竟如何違背法令，自不符
首揭第三審上訴之形式要件。依上說明，應認本件上訴為違背法
律上之程式，予以駁回。
據上論結，應依刑事訴訟法第三百九十五條前段，判決如主文。
中    華    民    國  九十九  年    十    月    七    日
                      最高法院刑事第十庭
                          審判長法官  花  滿  堂
                                法官  黃  正  興
                                法官  陳  東  誥
                                法官  林  錦  芳
                                法官  洪  昌  宏
本件正本證明與原本無異
                                      書  記  官
中    華    民    國  九十九  年    十    月   十一   日
                                                       s

司法院資訊處製作；財團法人民間司法改革基金會備份。
